【裁判字號】    90,交簡上,48
【裁判日期】    920423
【裁判案由】    過失傷害
【裁判全文】
臺灣臺北地方法院刑事判決                          九十年度交簡上字第四八號
    上  訴  人
    即  被  告  丙○○
    選任辯護人  周幸樺律師
右列上訴人因過失傷害案件，不服本院臺北簡易庭九十年度北交簡字第三十八號，中
華民國九十年三月九日第一審刑事簡易判決（檢察官聲請簡易判決處刑案號：八十九
年度調偵字第五一八號），提起上訴，本院管轄之第二審合議庭判決如左：
    主  文
原判決撤銷。
丙○○因過失傷害人，處拘役伍拾伍日，如易科罰金以佰元折算壹日。緩刑伍年。
    事  實
一、丙○○於民國八十九年三月二十二日十五時三十分許，駕駛車牌號碼Ｔ二—三七
    三七號自用小客車，沿台北市○○路○段由西往東方向行駛，途經該路段與同路
    一二二巷之交岔路口處時，原應注意汽車行駛時，駕駛人應注意車前狀況及兩車
    併行之間隔，並隨時採取必要之安全措施，以及轉彎車輛應讓直行車輛先行之規
    定，且依當時情形，亦無不能注意之情形，竟疏於注意保持行車之間隔距離並讓
    直行車先行，於前揭交岔路口因欲右轉即貿然前行，不慎擦撞沿同路同向右側由
    乙○○後載其妻甲○○○之車牌號碼ＧＦＯ—五一三號重型機車，致乙○○及甲○○○人車倒地，因此分別受有右側下肢鈍傷、左膝挫傷及右股骨頸骨折、左腳
    裂傷併左踝扭傷等傷害。
二、案經乙○○及甲○○○訴由台北市政府警察局大安分局報請臺灣臺北地方法院檢
    察署檢察官偵查後聲請簡易判決處刑。
    理  由
一、訊據上訴人即被告丙○○矢口否認右揭犯行，辯稱：伊當時駕車沿台北市○○路
    ○段由西往東方向行駛，途經該路段與同路一二二巷之交岔路口處時，原本打右
    轉方向燈欲右轉至一二二巷，但從右後照鏡中看見告訴人乙○○騎車接近且無減
    速之意，遂在該處暫停、等待機車先行通過後再右轉，豈料告訴人騎乘機車竟向
    左側傾倒，另一告訴人甲○○○亦因此倒地受傷，伊見到到有機車倒地聲，因基
    於憐憫之心，遂將車停於路邊，雖未打電話報警及呼叫救護車，然即用所駕駛車
    輛將告訴人載往醫院就醫，伊並未與告訴人發生擦撞，伊汽車右前葉子板雖有明
    顯之擦痕，然並非撞痕，且該顏色為棕色，告訴人騎乘機車為黑色，並無與伊汽
    車右前車身擦痕有接觸、碰撞相符之部份，再原審法官及鑑定委員會之鑑定均未
    勘驗而即行認定，而有不當，而警訊筆錄係警員自行編寫後，強迫要求伊簽名，
    該筆錄內容非伊所供述，並非事實，故本件應是告訴人騎車時自己摔倒的，與伊
    無關云云（參見卷附九十年六月十九日上訴理由狀）。
二、惟查：
(一)、右揭事實，業據被告於八十九年四月十日警局詢問及八十九年七月二十日檢察官
    偵訊時均坦承其於八十九年三月二十二日十五時三十分許，駕駛車號Ｔ二—三七
    三七號自用小客車，沿台北市○○路○段由西往東方向行駛，途經該路段與同路
    一二二巷之交岔路口處時，欲右轉入巷，但看見右後照鏡有機車駛近，突然告訴
    人乙○○所騎乘機車撞上其所駕駛小客車之右前輪葉子板後倒地，並當場看見機
    車後座乘客告訴人甲○○○左腳踝受傷流血等情不諱（參見偵查卷宗第三頁反面
    及調偵卷宗第八頁反面），並有其親筆簽名之八十九年八月二十二日申請覆議狀
    內容在卷可按（參見調偵字卷宗第三十四頁），核與告訴人乙○○、甲○○○指
    訴：渠等沿仁愛路四段由西往東方向直行，途經該路段與同路一二二巷之交岔路
    口處時，其機車前輪與在該處欲右轉之被告車輛的右前葉子板處發生擦撞等語相
    符，另有證人即處理交通事故之臺北市政府警察局大安分局交通分隊警員黃寶慶
    ，於九十一年十月十七日到庭證述當時告訴人機車右側車身有擦地痕等語，且上
    述車禍發生經過之客觀事實，並有道路交通事故調查報告表、交通事故談話紀錄
    表、道路交通事故補充資料表及告訴人車損照片數幀等件附於偵查卷內可稽，再
    告訴人因本件車禍分別受有前述傷害，業據其提出國泰綜合醫院、天主教耕莘醫
    院永和分院及三軍總醫院附設民眾診療服務處之診斷證明書等件附卷可參。
(二)、按汽車行駛時，駕駛人應注意車前狀況及兩車併行之間隔，並隨時採取必要之安
    全措施，道路交通安全規則第九十四條第三項定有明文，被告考領有駕駛執照，
    對上揭道路交通安全規則自當知之甚稔，而依當時情況，並無不能注意之情事，
    仍於前述時、地駕車因前述過失而撞及告訴人，另被告於警局詢問及檢察官偵查
    時辯稱，其欲在前述交岔路口要右轉時，且已經從後照鏡看到告訴人乙○○所騎
    乘之機車往前直行等語，由被告上開供述以觀，其所駕駛之汽車係要轉彎，則依
    道路交通安全規則第第一百零二條第一項第六款前段規定，即應注意汽車行駛至
    交岔路口時，轉彎車應讓告訴人所騎乘之機車先行，竟疏未注意讓直行之告訴人
    先行即貿然右轉，其就本件事故之發生有過失甚為明確。
(三)、雖被告事後翻異前詞，否認警詢筆錄之真實性及其無肇事云云，惟本件是依被告
    之陳述製作警詢筆錄，內容既是被告自己所陳述，又與告訴人指訴相符，況經本
    院傳喚前揭證人黃寶慶到院證述告訴人機車車損一節，被告之自白應堪採信，而
    被告具有專科肄業之教育程度，依其年齡、職業又非毫無社會經驗之人，況被告
    於八十九年四月十日之警詢筆錄上，不僅親筆簽名並加蓋印章於其上，足徵其特
    別慎重為之，嗣後辯解警訊筆錄不實云云，是其所辯，顯為事後畏罪卸責之詞，
    不足採信。再被告所駕駛之車牌號碼Ｔ二—三七三七號自用小客車右前葉子板上
    刮痕，係與告訴人所騎乘重型機車擦撞所留下，為被告警訊時所是承，且案發後
    其汽車右前側確有明顯的擦痕，並經拍照存證，有被告提出車損照片在卷可稽，
    此外，依被告提出之事故現場照片所示，肇事交岔路口近人行道處確係有血跡散
    落痕跡，益證機車與被告汽車擦撞後，告訴人向前方倒地滑行所致，被告於本院
    雖主張對其所駕駛之車輛應實施勘驗，然斯時勘驗距八十九年三月二十二日車禍
    發生當日，已間隔三年餘，相關跡證是否與車禍當時相符即屬可疑，此觀車禍當
    時由被告所攝照片，其汽車右前葉子板上除尚存極淺層擦痕外，並未造成車門凹
    陷之痕跡當可明瞭，故縱使勘驗結果無法確認兩車有無碰撞，仍不能採為被告有
    利之認定。
(四)、對此交通事故，經公訴人將本件事故發生之原因送請台北市車輛行車事故鑑定委
    員會鑑定及經本院送請台北市政府交通局覆議結果，該委員會及該局均認被告就
    本件事故之發生確有右轉疏忽之過失，此有該委員會及該局所出具之鑑定意見書
    及覆議意見書各一份附卷可稽（前揭調偵卷第十八頁至第二十二頁及本院卷參照
    ），而告訴人亦因本件事故分別受有前開傷害，有記載其受有前開傷害之道路交
    通事故補充資料表及診斷證明書在卷可稽，告訴人所受傷害與被告之上開過失行
    為間有相當因果關係，綜上所述，被告犯行洵堪認定。
三、核被告丙○○所為，係犯刑法第二百八十四條第一項前段過失傷害罪，被告一過
    失行為，致告訴人乙○○、甲○○○二人受有前開傷害，係一行為觸犯數相同罪
    名之同種想像競合，依刑法第五十五條之規定從一重罪即過失傷害罪處斷。原審
    以被告前開犯行之事證明確，而依刑法第二百八十四條第一項前段、第五十五條
    、第四十一條及罰金罰鍰提高標準條例第一條前段、第二條規定，僅判處被告拘
    役五十五日，並諭知易科罰金之折算標準及予以緩刑五年之宣告，對被告已是從
    輕量刑，被告猶執前詞否認犯罪，本院已於前述詳為指駁，其提起上訴難認有理
    由，惟因刑法第四十一條之規定，已於被告行為後之九十年一月四日修正，嗣經
    總統於九十年一月十日公布，並自同年一月十二日起生效，依現行刑法第四十一
    條第一項前段：「犯最重本刑為五年以下有期徒刑以下之罪，而受六個月以下有
    期徒刑或拘役之宣告，因身體、教育、職業、家庭之關係或其他正當事由，執行
    顯有困難者，得以一元以上三元以下折算一日，易科罰金」之規定，較諸修正前
    之刑法第四十一條以「犯最重本刑為三年以下有期徒刑以下之刑之罪，而受六月
    以下有期徒刑或拘役之宣告」，始得易科罰金之規定，以修正後現行刑法第四十
    一條第一項前段之規定有利於被告，故被告行為時雖在刑法第四十一條修正生效
    前，依刑法第二條第一項前段規定，仍應適用裁判時即修正後之刑法第四十一條
    第一項前段規定，諭知易科罰金之折算標準，始為適法，故原審於九十年三月九
    日判決時，未比較新舊法，恐有不當，是原判決認事用法既有可議之處，自應由
    本院將原審判決予以撤銷改判，以期適法。
四、爰審酌本件事故發生當時，被告駕駛其自用小客車將傷者送至醫院就醫，此為告
    訴人到庭所肯認，雖未有自首之情事，然其即時救助傷者之態度仍值稱許，並審
    酌被告過失之程度、所生危害、犯後猶矢口否認過失犯行以及迄今尚未與告訴人
    就民事賠償達成和解等一切情狀，量處如主文第二項所示之刑，依刑法第二條第
    一項前段之規定，適用裁判時之新法，諭知易科罰金之折算標準。又查被告未曾
    受有期徒刑以上刑之宣告，有台灣高等法院被告全國前案紀錄表附卷可稽，其因
    一時失慮，致觸犯本案犯行，被告經此刑之教訓，當知所警惕，應無再犯之虞，
    本院審酌本件為被告提出上訴及原審給予被告緩刑五年之宣告，希冀其有自新機
    會之用心，認前開對其宣告之刑，以暫不執行為適當，爰併宣告緩刑五年，以啟
    自新。
五、據上論斷，應依刑事訴訟法第四百五十五條之一第一項、第三項、第三百六十九
    條第一項前段、第三百六十四條、第二百九十九條第一項前段，刑法第二條第一
    項前段、第二百八十四條第一項前段、第五十五條、第四十一條第一項前段、第
    七十四條第一款，罰金罰鍰提高標準條例第一條前段、第二條，判決如主文。
本案經檢察官黃東焄到庭執行職務。
中      華      民      國    九十二    年      四      月    二十三    日
                                台灣台北地方法院交通法庭
                                    審判長法  官
                                          法  官
                                          法  官
右正本證明與原本無異。
不得上訴
                                          書記官
中        華        民        國     九十一     年    十    月   十四   日
附錄本案論罪科刑法條全文：
刑法第二百八十四條第一項
因過失傷害人者，處六月以下有期徒刑，拘役或五百元以下罰金。致重傷者，處一
年以下有期徒刑，拘役或五百元以下罰金。


司法院資訊處製作；財團法人民間司法改革基金會備份。
